臺灣臺北地方法院民事小額判決
110年度店小字第1615號
原      告  富邦產物保險股份有限公司

法定代理人  羅建明  
訴訟代理人  欒永彬  
            張維君  
            陳書維  
被      告  林玠志  
訴訟代理人  王玫南  
上列當事人間請求損害賠償事件，本院於民國110年12月17日言
詞辯論終結，判決如下：
　　主　　　文
被告應給付原告新臺幣貳萬肆仟玖佰零參元，及自民國一一○年
八月十七日起至清償日止，按週年利率百分之五計算之利息。
訴訟費用（減縮部分除外）新臺幣壹仟元由被告負擔。
本判決得假執行。但被告如以新臺幣貳萬肆仟玖佰零參元為原告
預供擔保，得免為假執行。
    事實及理由
一、按訴狀送達後，原告不得將原訴變更或追加他訴，但減縮應
    受判決事項之聲明者，不在此限。民事訴訟法第255條第1項
    第3款亦有明文。查，本件原請求被告給付新臺幣（下同）2
    5,870元及利息，嗣於民國110年12月17日言詞辯論期日當庭
    減縮為24,903元及利息，核與前揭規定相符，應予准許。
二、原告主張：被告於109年5月11日14時09分許，駕駛車牌0000
     -00號自用小客貨車（下稱A車），行經新北市○○區○○路0段
    000號前，因未注意車前狀況之過失，致撞損其前方、伊承
    保、訴外人簡銘儀駕駛車牌000-0000號租賃小貨車－長租（
    下稱B車）。又B車經送修，修復費用為25,870元（含零件費
    用2,370元、工資18,300元、烤漆5,200元），伊業已依保險
    契約理賠B車所有人聯邦國際租賃股份有限公司（下稱聯邦
    租賃），故依保險法第53條規定取得代位求償權，並經考量
    零件折舊因素，認為被告就B車應賠償24,903元（含計算折
    舊後之零件費用1,403元、工資18,300元、烤漆5,200元），
    爰依侵權行為及保險代位之法律關係提起本訴，並聲明：被
    告應給付原告24,903元，及自起訴狀繕本送達翌日起至清償
    日止，按週年利率5%計算之利息。
三、被告則以：簡銘儀駕駛B車於前方號誌為綠燈時無預警驟然
    停車，伊反應不及而撞上，所駕駛之A車並因此嚴重損毀，
    其修復費用至少35,000元，是簡銘儀就系爭事故應負擔肇事
    責任。原告僅提供估價單而未提出付款發票，難以確認其實
    際維修成本，且B車並無明顯受損，應無木床及後車燈及車
    牌以外部分鈑金修理之必要等語，資為抗辯，並聲明：原告
    之訴駁回。
四、本院之判斷：
　㈠、按汽車在使用中加損害於他人者，駕駛人應賠償因此所生
      之損害。但於防止損害之發生已盡相當之注意者，不在此
      限。民法第191條之2定有明文。前揭規定，乃舉證責任倒
      置之規定，損害賠償採「推定過失責任」，除當事人得舉
      證證明其於防止損害之發生已盡相當之注意者外，凡動力
      車輛在使用中加損害於他人者，即應負賠償責任。次按汽
      車除遇突發狀況必須減速外，不得任意驟然減速、煞車或
      於車道中暫停。前車如須減速暫停，駕駛人應預先顯示燈
      光或手勢告知後車，後車駕駛人應隨時注意前車之行動。
      汽車行駛時，駕駛人應注意車前狀況，並隨時採取必要之
      安全措施。道路交通安全規則第94條第2項、第3項亦有明
      定。查：
　　１、被告、簡銘儀分別各駕駛A、B車沿北新路2段中間車道往
        臺北方向行駛，簡銘儀駕駛B車在前、被告駕駛A車在後
        ，B車於首揭時、地亮起煞車燈並減速停下，斯時A、B
        車距離超過20公尺，而當時有日間光線，且天氣晴、地
        面乾燥、兩車間亦無其他車輛，A車未減速持續向前行
        駛，約4至5秒後即自後方撞上B車等情，有卷附新北市
        政府警察局道路交通事故當事人登記聯單、初步分析研
        判表、新店分局交通案卷（含A3類道路交通事故現場圖
        、調查紀錄表、現場照片、A車行車紀錄器影像光碟）
        可稽（本院110年度司促字第10114號卷【下稱司促卷】
        第7至9、51至64頁，光碟存同卷證物袋），並經本院當
        庭勘驗前開影像光碟確認無誤（本院卷第139至148頁）
        ，被告有未注意車前狀況之過失，應值採信。
　　２、被告雖辯稱本件事故係因簡銘儀駕駛B車無預警煞停，造
        成其反應不及等語，惟被告、簡銘儀於前揭調查紀錄表
        中均陳稱係B車前方另有1輛黑色小客車煞停，B車方隨
        之煞停（司促卷第55至58頁），而依本院勘驗A車行車
        紀錄器影像，斯時B車前方確有其他車輛（本院卷第147
        頁），尚難信簡銘儀斯時係任意驟然減速、煞車，或有
        減速暫停時未預先顯示燈光告知後車之情形。
　　３、綜上所述，B車因車前狀況，於兩車距離逾20公尺時減速
        停下，並亮起煞車燈警示後車，被告並無不能注意之情
        事卻未減速而駕駛A車自後方追撞，堪信其就系爭事故
        應負全部責任。
  ㈡、次按不法毀損他人之物者，被害人得請求賠償其物因毀損
      所減少之價額，民法第196條定有明文；又物被毀損時，
      被害人除得前揭規定請求賠償外，並不排除民法第213至2
      15條之適用；依民法第196條請求賠償物被毀損所減少之
      價額，得以修復費用為估定之標準，但以必要者為限（例
      如︰修理材料以新品換舊品，應予折舊）。最高法院77年
      度第9次民事庭會議決議可資參照。再按被保險人因保險
      人應負保險責任之損失發生，而對於第三人有損失賠償請
      求權者，保險人得於給付賠償金額後，代位行使被保險人
      對於第三人之請求權；但其所請求之數額，以不逾賠償金
      額為限。保險法第53條第1項亦有明定。查：　　　　
　  １、B車為108年3月出廠之租賃小貨車－長租，其修復費用為2
        5,870元（含零件費用2,370元、工資18,300元、烤漆5,
        200元），原告業已賠付B車所有人聯邦租賃等情，業據
        其提出B車行車執照、車籍資料、車損照片、順益汽車
        股份有限公司五股服務廠估價單、結帳清單、發票為證
        （司促卷第11至27頁、本院卷第63至87、113至137頁）
        ，被告雖以前詞置辯，惟查：
　　２、原告確有提出金額與前揭結帳工單相符之發票，並黏貼
        於其原始憑證上，堪信原告確已支付前開修復費用，被
        告辯稱原告僅提供估價單而未提出付款發票乙情，與事
        實不符，不足為憑。
　　３、B車因系爭事故右後車燈及飾板毀損、車牌及後車廂底板
        （後木床）扭曲變形，有前述車損照片可證（本院卷第
        63至87、113至137頁），堪信估價單所載「後木床修理
        」、「右後大樑校正」、「後車廂吊裝」、「後車廂下
        門框」等項目，均有鈑金處理之必要，被告辯稱後木床
        及後車燈及車牌以外部分無修復必要，與前開照片顯示
        情形不符，自非可取。
　  ４、而關於更新零件部分之請求，應以扣除按汽車使用年限
        計算折舊後之費用為限。參酌營利事業所得稅查核準則
        第95條第6項規定「固定資產提列折舊採用定率遞減法
        者，以1年為計算單位，其使用期間未滿1年者，按實際
        使用之月數相當於全年之比例計算之，不滿1月者，以1
        月計」，B車係於109年5月11日因系爭事故受損，故自
        出廠至肇事時已使用1年2月，依行政院所頒固定資產耐
        用年數表及固定資產折舊率規定，非運輸業用客車、貨
        車之耐用年數為5年，依定率遞減法每年折舊369‰，則
        零件扣除折舊後之修復費用估定為1,403元【計算式詳
        附表】，加上工資18,300元、烤漆5,200元，共24,903
        元。原告請求被告依此金額賠償，自屬可採。
　　５、又系爭事故經本院認定被告應負全部肇事責任，已如前
        陳，則縱令A車亦因事故受損而支出修復費用，亦不得
        據此減免賠償責任，附此說明。
 ㈢、末按給付無確定期限者，債務人於債權人得請求給付時，經
     其催告而未為給付，自受催告時起，負遲延責任；其經債
     權人依督促程序送達支付命令，與催告有同一之效力；遲
     延之債務以支付金錢為標的者，債權人得請求依法定利率
     計算之遲延利息；應付利息之債務，其利率未經約定，亦
     無法律可據者，週年利率為5%，民法第229條第2項、第233
     條第1項前段及第203條分別定有明文。本件係侵權行為損
     害賠償之債，自屬無確定期限者，又係以支付金錢為標的
     ，依前揭規定，原告請求被告給付自支付命令送達之翌日
     即110年8月17日（司促卷第76頁送達證書）起至清償日止
     ，按法定利率5%計算之遲延利息，應屬有據。
五、從而，原告依侵權行為及保險代位之法律關係，請求被告給
    付主文第1項所示之金額，為有理由，應予准許。　　
六、本件係依小額程序為被告敗訴之判決，依民事訴訟法第436
    條之20規定，應依職權宣告假執行；並依同法第392條第2項
    規定，依職權為被告如預供擔保，得免為假執行之宣告。
七、本件事證已臻明確，兩造其餘攻擊防禦方法及所提證據，經
    審酌後認與判決結果不生影響，爰不逐一論列，附此敘明。
八、訴訟費用負擔之依據：民事訴訟法第78條。並依職權確定本
    件訴訟費用額為1,000元（即減縮後裁判費）如主文第2項所
    示。
中　　華　　民　　國　　111 　年　　1 　　月　　11　　日
                  新店簡易庭法  官　林志煌
上正本證明與原本無異。
如不服本判決，應於判決送達後20日內向本庭（231204新北市○○
區○○路0段000號）提出上訴狀（須按他造當事人之人數附繕本）
，並表明上訴理由（上訴理由應表明：一、原判決所違背之法令
及其具體內容。二、依訴訟資料可認為原判決有違背法令之具體
事實），如於本判決宣示後送達前提起上訴者，應於判決送達後
20日內補提上訴理由書（須附繕本），如未於上訴後20日內補提
合法上訴理由書，法院得逕以裁定駁回上訴。
如委任律師提起上訴者，應一併繳納上訴審裁判費。
中　　華　　民　　國　　111 　年　　1 　　月　　11　　日
                            書記官  陳柏志
附表
-----
折舊時間           金額
第1年折舊值        2,370×0.369=875
第1年折舊後價值    2,370-875=1,495
第2年折舊值        1,495×0.369×(2/12)=92
第2年折舊後價值    1,495-92=1,403